# BOT/BOO的会计核算问题和对事业单位的并表问题

提问人：czjsxkq 时间：2015-12-25 16:16:30
1.企业会计准则 解释 2 中有解答关于BOT的会计核算问题，但还是有些疑惑： 1 ）建设服务收入与运营服务收入如何合理划分？ 2 ）运营期，服务收入政府兜底（政府付费或者补差价）使用金融资产核算，服务收入政府不兜底的使用无形资产-经营权核算，那么政府给于一定的补贴但是不兜底的如何核算？ 2.BOO模式下，建设服务收入如何确认？形成的资产按固定资产核算还是按无形资产-经营权核算？ 3.项目是一家事业单位，期末并表的时候，是简单的将事业单位会计准则的报表科目调整成企业会计准则，还是需要进行实质性调整？

回答人：chenyiwei
1 、BOT模式下的核算问题在本版面上已有较多讨论。如果运营期政府给予一定的定额补贴但不保证兜底，则属于金融资产和无形资产的混合模式，可以参考IFRIC 12中的举例。 2 、服务特许权模式下（不管是BOT还是BOO），所建造的基础设施在投资方都不会确认为固定资产。建设期收入的确认原则同BOT。 3 、要进行实质性的会计政策统一，而不仅仅是报表项目和格式的调整。

提问人：czjsxkq 时间：2015-12-28 12:07:12
谢谢陈版答复，还有一个疑问:该PPP项目属于迁建项目，建设期间原单位由我方负责运营并自负盈亏，那么建设期间的会计核算是否对该单位并表，期间的盈亏是否需要递延？（非营利性医院）再次感谢陈版

回答人：chenyiwei
你是说原有的医院？我理解这个业务可能要分为两部分，一是原有医院的受托运营；二是新建医院的建设和运营。不排除分别作为两项独立业务进行核算。

提问人：czjsxkq 时间：2015-12-28 21:25:27
以协议所规定的基准日，原先医院的资产及债权债务归政府，在迁建项目建设期间原医院的经营也委托给我公司，并按资产折旧金额支付资产使用费。我理解，此处经营权还是和建设投入相关，是否按协议或者其他方式预估总投资，以此暂估无形资产（合同公允价值-金融资产)，无形资产在整个特许经营期待摊？另一个如果未规定转让期限（即BOO项目）无形资产是否按照建筑物预计使用年限摊销？

回答人：chenyiwei
对原医院的经营权实际上是付费取得的，其成本等于受托经营期间需支付的资产使用费的折现值，可确认为无形资产，或因期限较短作为经营租赁处理。新医院的建设和运营采用服务特许权会计模式进行核算。

提问人：lr2002 时间：2016-09-07 10:06:17
2 、服务特许权模式下（不管是BOT还是BOO），所建造的基础设施在投资方都不会确认为固定资产。建设期收入的确认原则同BOT。
请教陈版，在BOO模式下，为什么可以确认建设期的收入？相应的资产在建设之后，均属于投资方所有，不会移交给政府，这时候可以满足收入的条件吗？

回答人：chenyiwei
即使在BOO模式下，最终不涉及基础设施的移交，但该设施如何使用的主导权在政府手中，因此同样也不能确认为本企业的固定资产。相应地，为政府提供基础设施建造服务就是BOO模式的内在组成部分，可以据此确认建造合同收入。
BOT/BOO之类的“服务特许权合同”会计模式中的资产确认，与传统的基于“所有权上主要风险和报酬”的资产确认模型存在很大差异。
服务特许权合同的会计处理模式的核心是“对使用的控制”（control of use approach），由于基础设施的如何使用（包括应提供何种服务、向谁提供、应达到的质量和数量标准、收费标准等）都由政府控制和决定，因此政府实际上具有对基础设施使用的控制权和主导权，企业只是受政府委托提供建造和运营服务。这就是“服务特许权模式”下企业自己出资建造的基础设施不能确认为本企业固定资产的原因。企业通过提供基础设施建造服务换取了一项运营收费权或者一项无条件收取固定金额的权利，因此只可以确认无形资产或金融资产，作为提供建造服务的对价。

提问人：hunaipeng 时间：2017-05-21 16:53:56
陈老师， 2015 年 5 月云南水务公布的招股书，其对BOO项目均列为固定资产，并未纳入特许经营权的范畴，是否国际会计准则，或香港的准则对此有BOO项目不作为特许经营权范畴的规定的呀？审计师为罗兵咸永道。

回答人：chenyiwei
不清楚具体情况，可能是因为某个项目不符合IFRIC 12规定的适用条件，或者有其他特殊原因？不能轻易下结论。IFRS/HKFRS并未将BOO排除于IFRIC 12的适用范围之外。

提问人：逆增上缘 时间：2017-12-28 16:05:25
请问陈版，BOO模式之下，根据特许经营权协议“特许经营期届满后，若甲方不再与乙方续签特许经营权协议，则对乙方经营期内尚未摊销的资产余值，按保障乙方回收投资成本及取得合理的投资回报的原则予以回购。”，在此情况下，所建造的资产按照固定资产进行核算是否可行？

回答人：chenyiwei
请参考《瑞华研究 2010 ～ 2016 汇编》之“问题4-4-11（无到期移交条款的特许经营项目是否适用BOT会计模式）”。